臺灣高雄地方法院刑事判決　　　　　　　　　　　　　九十年度易字第四七四一號
　　公　訴　人　臺灣高雄地方法院檢察署檢察官
　　被　　　告　甲○○
右列被告因行使偽造貨幣案件，經檢察官提起公訴（九十年度偵字第一八二七四號）
，本院判決如左：
    主  文
甲○○收受後方知為偽造之通用貨幣而仍行使，處罰金貳仟元，如易服勞役，以參佰
元折算壹日。
扣案號碼NW815603BK之新台幣千元偽鈔壹張沒收。
    事  實
一、甲○○曾有違反麻醉藥品管理條例前科（不構成累犯），其於民國九十年六月十
    九日上午與友人共同打牌，自不詳姓名之友人處取得偽造舊版之新台幣（下同）
    一千元紙幣一張（號碼NW815603BK）後，始發覺為偽鈔，不甘受損，乃於當日中
    午一時十分許，駕駛車牌號碼S7-5570號自小客車至高雄縣旗山鎮○○○路一九
    六號旁凱蒂貓檳榔攤，向店員乙○○佯稱購買一百元檳榔，乙○○初不疑有他，
    於收受偽鈔一千元之同時，將價值一百元之檳榔及應找回之九百元交予甲○○，
    惟乙○○旋即發現甲○○交付之千元紙幣係偽鈔，乃大聲喊叫，示意甲○○停車
    ，詎甲○○見其犯行已遭發覺，迅即駕車逃離，經乙○○記錄車牌號碼並報警循
    線查獲。
二、案經高雄縣警察局旗山分局移送台灣高雄地方法院檢察署檢察官偵查起訴。
    理  由
一、訊據被告甲○○矢口否認收受後明知為偽鈔而行使之犯行，辯稱：我不確定該紙
    千元紙鈔從何處取得，我於九十年六月十九日下午時分，開車經過檳榔攤，因為
    我本來就有吃檳榔的習慣，身上帶有一萬多元現鈔，只有這一張千元舊版千元紙
    鈔，所以從褲袋裡取出這張舊版千元紙鈔購買一百元檳榔，店員交給我檳榔及找
    回的九百元，當時天正下雨，我立即將車窗搖起來駛離，未聽見店員叫我云云。
    經查：被告於警訊中供承其向店員乙○○購買檳榔之千元紙鈔，可能是其當天與
    友人打麻將時，自其中一人處取得等語，而證人乙○○於警訊及本院審理中到庭
    結證：甲○○駕車逆向行駛，停在檳榔攤旁，手中拿出千元紙鈔，作出要購買一
    百元檳榔的手勢，我一面將檳榔及九百元找給他，一面收取千元紙鈔，但甲○○
    把千元紙鈔折成四折，因為我在該處幫忙親戚賣檳榔，收到千元鈔時會特別加以
    注意，尤其是行使偽鈔之人通常會將鈔票折成四折掩飾，我收取後打開紙鈔立即
    發現大小明顯有異，馬上呼叫他，當時他車子才剛要起步，尚未將車窗搖起來，
    而且還從照後鏡查看車外，但他沒有停下就駛離等語（本院九十一年一月二十九
    日審判筆錄），並有舊版千元紙鈔一張扣案可資佐證。該紙舊版千元紙鈔經中央
    銀行鑑定結果，係以彩色輸出方式（含彩色影印）仿印，紙質與真鈔不同，安全
    線水灰色墨在兩張紙間仿製，水印以灰色墨印在紙張後再夾於兩張紙間裱合而，
    為偽鈔等情，此有中央銀行發行局九十年八月十三日台央發字第０三００四一
    六三０號函在卷可證。又被告於本院審理中辯稱其平時並無攜帶皮夾之習慣，逕
    將現金放置在褲袋內，案發當日亦自褲袋中取出現金購買檳榔云云，經本院當庭
    命被告取出其褲袋中之現金勘驗結果，被告褲袋內有現金三千五百元之千元及百
    元紙鈔，確無存放在皮夾之習慣，然被告褲袋內之千元及百元紙鈔均以對折方式
    存放等情（本院九十一年一月二十九日審判筆錄），足認被告習慣性雖不帶皮夾
    ，但係將鈔以對折方式保管，然其竟於向證人乙○○購買檳榔時違反其自己保管
    紙鈔之習慣，竟特意將偽鈔折成四折後再交予證人乙○○，復於證人乙○○發覺
    紙鈔有異，呼叫以示意其停車時，仍逕自駕車離去。據上各情，足認被告於收受
    後方知為偽造之千元紙鈔，因不甘受損而仍行使購買檳榔之犯行，罪證明確，犯
    行堪以認定。
二、核被告所為，係犯刑法第一百九十六條第二項行使偽造貨幣罪。爰審酌近來社會
    上偽鈔氾濫，已嚴重影響通用貨幣之流通及破壞經濟秩序，被告於取得後方知為
    偽鈔，本應報警處理，竟為減少損失，反而利用交易方式行使之，助長偽鈔在市
    面上流通，姑念及被告因一時失慮，不甘受損，誤蹈刑章等一切情狀，爰量處如
    主文所示之刑，並諭知罰金如易服勞役之折算標準。查扣號碼NW815603BK之新台
    幣千元偽鈔一張，應依刑法第二百條之規定宣告沒收之。
據上論斷，應依刑事訴訟法第二百九十九條第一項前段、刑法第一百九十六條第二項
、第四十二條第二項、第二百條、罰金罰鍰提高標準條例第一條前段、第二條，判決
如主文。
本案經檢察官林敏惠到庭執行職務。
中      華      民      國      九十一      年      二      月  十五    日
                                  臺灣高雄地方法院刑事第四庭
                                      法  官  張  桂  美
右正本證明與原本無異。
如不服本判決，應於判決送達後十日內，向本院提出上訴狀。
                                      書記官  吳  金  霞
中      華      民      國      九十一      年      二      月  十五    日
參考法條：刑法第一百九十六條第二項：
收受後方知為偽造、變造之通用貨幣、紙幣、銀行券而仍行使，或意圖供行使之用而
交付於人者，處五百元以下罰金。
